最　高　行　政　法　院　裁　定
　　　　　　　　　　　　　94年度裁字第00594號
抗　告　人　甲○○
相　對　人　行政院金融監督管理委員會（承受原財政部金融局
　　　　　　業務）
代　表　人　龔照勝
上列當事人間因存款事件，對於中華民國92年11月26日臺北高等
行政法院92年度訴字第3881號裁定提起抗告，本院裁定如下︰
　  主  文
抗告駁回。
抗告訴訟費用由抗告人負擔。
　　理  由
一、本件抗告人之母范張秀玉於82年8月11日由不詳姓名、年籍
    之人士偕同，持存摺及印章至華南商業銀行股份有限公司（
    以下簡稱華南銀行）信義分行填具活期存款取款憑條提款新
    台幣250萬元，事後范張秀玉發覺係受金光黨歹徒誘惑並騙
    取存款後，即會同抗告人之父范東坡向警察局及華南銀行總
    行人二室主任報案。嗣抗告人搜集相關資料，陸續向華南銀
    行、前臺灣省政府財政廳、中央銀行及相對人等相關單位陳
    情，皆經上開機關函請華南銀行總行查處並函復抗告人，復
    經監察院函查華南銀行總行查覆在案。惟抗告人再分別於91
    年12月26日及92年1月14日向相對人陳請重新查究系爭案件
    並查辦失職行員予以依法糾正，經相對人於92年2月7日以台
    融局（二）字第0920003210號函復抗告人，抗告人不服，循
    序提起本件行政訴訟，主張依行政訴訟法第9條規定提起公
    益訴訟，訴請撤銷原訴願決定，相對人所訂之綜合存款約定
    書第1、4條應回復為「本人質借」之文字，華南銀行應返還
    抗告人新台幣（下同）389萬元及遲延利息。
二、按「人民為維護公益，就無關自己權利及法律上利益之事項
    ，對於行政機關之違法行為，得提起行政訴訟。但以法律有
    特別規定者為限。」行政訴訟法第9條固定有明文。經查抗
    告人所主張之綜合存款書之約定事項應回復為「本人質借」
    乙節，因該約定書係華南銀行所訂，並非相對人之違法行為
    ，且銀行法第8條、第8條之1，並非就人民得提起公益訴訟
    之特別規定，故抗告人主張依公益訴訟規定提起本訴，揆諸
    前引法律規定，顯屬不合要件而為不合法。次查存款人與銀
    錢業者間之存款契約，係屬民事上之消費寄託關係，如有糾
    葛，應循民事訴訟程序請求救濟，不得提起行政訴訟。且本
    案係抗告人對相對人提起行政訴訟，華南銀行並非本案之當
    事人，抗告人於行政訴訟中請求非當事人之華南銀行給付38
    9萬元及利息，亦難認為合法。本案抗告人與華南銀行間之
    爭執既屬民事關係，故相對人前述函略以：「有關本案業經
    法院二審判決該行勝訴在案，目前尚在最高法院審理中。另
    依高等法院審判調查情形所示，該行處理程序尚無踰越法令
    規章及相關失職之情事；就台端與銀行間所生私法爭議仍宜
    由法院裁奪。」等語，並無不合。原裁定以相對人前開函僅
    係就抗告人所陳情事項業經歷次函覆辦理之經過及情形為說
    明，乃單純之敘述，尚不對外發生准駁之法律上效果，即難
    謂其屬行政處分性質等由，據以駁回抗告人在原審之訴。固
    非無據，然查抗告人係主張對相對人之事實行為，依公益訴
    訟之規定提起本訴，原裁定漏未就抗告人之此項主張加以指
    駁，雖有疏漏，惟因抗告人係就民事爭執提起行政訴訟，且
    亦不合公益訴訟之要件，其起訴為不合法應予駁回，已如前
    述，故原審之疏漏與裁判結果尚無影響，原裁定仍應予維持
    。
三、本件抗告意旨猶執前詞，略謂：相對人對抗告人之陳情，積
    壓甚久未依法處理，應受懲處。中央銀行金檢處及公平交易
    委員會函示，華南銀行承辦人於本案有重大過失，該銀行應
    返還抗告人請求之金額及利息云云。揆諸前開說明，其抗告
    難認有理由，應予駁回。
四、依行政訴訟法第104條、民事訴訟法第95條、第78條，裁定
    如主文。
中    華    民    國    94    年    4     月    7     日
                  第一庭審判長法  官　黃　綠　星
                              法  官  陳  秀  美
                              法  官　蔡　進　田
                              法  官　黃　璽　君
                              法  官　廖　宏　明
以  上  正  本  證  明  與  原  本  無  異
中    華    民    國    94    年    4    月    7      日
　　　　　　　　　　　　　　　書記官　彭　秀　玲
